臺灣高雄地方法院民事判決　　　　　　　　　　　 九十二年度簡上字第四三二號
　　上　訴　人　甲○○
　　訴訟代理人　洪仁杰律師
　　被上 訴 人　北京建設股份有限公司
　　法定代理人　乙○○
　　訴訟代理人　丙○○
右當事人間請求除去防害所有權事件，上訴人對於民國九十二年十月二十七日本院高
雄簡易庭九十二年度雄簡字第一０八號第一審判決提起上訴，經本院於民國九十三年
三月十七日言詞辯論終結，判決如左：
    主      文
上訴駁回。
第二審訴訟費用由上訴人負擔。
    事實及理由
一、上訴人主張：伊於民國九十一年三月二十六日向被上訴人購買門牌號碼高雄市○
    ○區○○路一九一號十四樓房屋，並於同年四月八日辦畢所有權移轉登記，為該
    棟「富國大街」大樓之區分所有權人，詎被上訴人未經全體區分所有權人同意，
    即於同年九月七日在該大樓共用外牆懸掛「  北京建設」霓虹燈廣告招牌，經伊
    請求拆除均置之不理，爰依民法第七百六十七條中段防害除去請求權及同法第八
    百二十一條共有之規定，請求被上訴人拆除上開廣告招牌中之「  北」及該招牌
    內之燈泡等語。經原審為其敗訴判決後，提起上訴，並於本院聲明：(一)原判決廢
    棄。(二)被上訴人應將上開廣告招牌「  北」及該招牌內之燈泡拆除，並將該建物
    外牆回復原狀。
二、被上訴人辯稱：上開廣告招牌設置之牆壁係屬大樓之共有部分，屬全體區分所有
    權人所共有，上訴人在該大樓區分所有權人會議就是否拆除廣告招牌尚未作成決
    議前，即訴請拆除，顯屬無據等語，資為抗辯。並聲明：上訴駁回。
三、上訴人主張其於九十一年三月二十六日向被上訴人購買上開房屋，並於同年四月
    八日辦畢所有權移轉登記，為「富國大街」大樓之區分所有權人，嗣被上訴人未
    經全體區分所有權人同意，即於同年九月七日在該大樓共用外牆懸掛「  北京建
    設」霓虹燈廣告招牌，經請求仍未予拆除，及被上訴人抗辯廣告招牌設置之牆壁
    係屬大樓之共有部分，且富國大街大樓全體區分所有權人迄今尚未就是否拆除上
    開廣告招牌乙事作成決議之事實，為兩造所不爭執，並有建物登記謄本、建物現
    場照片、存證信函、掛號郵件回執、富國大街住戶手冊（住戶規約）及富國大街
    大樓歷次管理委員會會議記錄在卷可稽，則此部分事實，可堪信為真實。又本件
    上訴人係本於所有權及共有之法律關係請求排除侵害，被上訴人則抗辯上訴人在
    大樓區分所有權人會議未決議拆除前即提起本訴，顯屬無據等語，故本件應審究
    者為：上訴人在全體區分所有人未就拆除上開廣告招牌作成決議前即提起本件訴
    訟有無理由？茲將本院判斷內容說明如下。
(一)、按「公寓大廈周圍上下、外牆面、樓頂平台及防空避難室，非依法令規定並經區
    分所有權人會議之決議，不得有變更構造、顏色、使用目的、設置廣告物或其他
    類似之行為。」「有關公寓大廈、基地或附屬設施之管理使用及其他住戶間相互
    關係，除法令另有規定外，得以規約定之。」「區分所有權人會議之決議，除本
    條例或規約另有規定外，應有區分所有權人過半數及其區分所有權比例合計過半
    數之出席，以出席人數過半數及其區分所有權比例占出席人數區分所有權合計過
    半數之同意行之。」公寓大廈管理條例第八條第一項、第二十三條及第二十九條
    第一項分別定有明文。又「本大樓周圍上下及外牆為共用部，由全體區分所有權
    人維護其外觀使用，非經規約或區分所有權人會議之決議，二樓以上不得懸掛或
    設置廣告招牌。」富國大街大樓管理規約第二條第三項亦有規定。依上所述，可
    知無論係公寓大廈管理條例或富國大街大樓管理規約，若要在系爭大樓之共有外
    牆懸掛、設置廣告招牌或排除他人之侵害，均需經全體區分所有權人會議之決議
    通過始可，準此，倘區分所有權人會議就大樓共用外牆所懸掛、設置之廣告招牌
    ，已同意第三人使用（例如牆壁出租第三人懸掛廣告招牌）或尚未決議拆除前（
    例如默示同意第三人使用等），則個別區分所有權人於行使其基於所有權及共有
    之權利時，自應受到適當之限制，以兼顧全體區分所有權人之意思及權益。
(二)、本件系爭廣告招牌係設置於該大樓第十一樓至十四樓外牆，有照片在卷可稽，顯
    示該廣告招牌所設置之牆壁屬全體區分所有權人之共有部分，依上開公寓大廈管
    理條例及大樓管理規約，倘被上訴人欲在該處設置廣告招牌，自應經全體區分所
    有權人之同意。經查，被上訴人於懸掛設置系爭廣告招牌時，上訴人雖已登記取
    得房屋所有權，然因當時該大樓之管理委員會尚未成立，且亦未召開區分所有權
    人會議，故全體區分所有權人並無法就是否同意被上訴人設置該廣告招牌乙事作
    成決議。今該大樓嗣後既已成立管理委員會，並召開管理委員會議，且上訴人亦
    自認其曾於區分所有權人會議中就此事為主張，然區分所有權人會議均未就拆除
    系爭廣告招牌乙事作成決議（見本院九十三年二月六日筆錄），再參諸被上訴人
    已就其設置系爭廣告招牌乙事對該大樓作部分公共設施回饋，此亦為上訴人所不
    爭執。承上所述，「富國大街」大樓全體區分所有權人既已知悉被上訴人設置系
    爭廣告招牌，且於上訴人提出建議後又未決議拆除，顯示區分所有權人會議似未
    反對被上訴人上開設置行為，今上訴人在未取得全體區分所有權人之授權（見原
    審卷第七十四頁），即提起本訴排除侵害訴訟，揆諸前揭說明，自屬無據。
(三)、再者，以系爭廣告招牌設置之位置，並不會影響上訴人使用其房屋及該大樓其他
    共用設施，此亦為上訴人所不爭執。至於上訴人倘因系爭廣告招牌之設置，會使
    其產生不偷快之觀感，則上訴人自可於區分所有權人會議中再為主張，並促使其
    他區分所有權人作成拆除之決議，上訴人尚非全無救濟之道，併此說明。
四、綜上所述，上訴人既係富國大街大樓之區分所有權人，依法自有遵守規約之義務
    ，今上訴人在未經全體區分所有權人決議拆除系爭廣告招牌，即提起本件排除侵
    害訴訟，自屬無據。從而，上訴人依據民法第七百六十七條中段防害除去請求權
    及同法第八百二十一條共有之規定，請求被上訴人拆除上開廣告招牌「  北」及
    招牌內之燈泡，為無理由，應予駁回。原審據此為上訴人敗訴之判決，並無不合
    ，上訴意旨指摘原判決不當，求予廢棄改判，為無理由，應予駁回。
據上論結，本件上訴為無理由，依民事訴訟法第四百三十六條之一第三項、第四百四
十九條第一項、第七十八條，判決如主文。
中　　　華　　　民　　　國　　九十三　　年　　　三　　　月　　三十一　　日
                              臺灣高雄地方法院民事一庭
~B審判長法　官　林紀元
~B　　　法　官　盧怡秀
~B      法　官　唐照明
右為正本係照原本作成。
本判決不得上訴
中　　　華　　　民　　　國　　九十三　　年　　　三　　　月　　三十一　　日
~B法　院書記官　李承悌
